臺灣高雄地方法院民事判決
                                    110年度簡上字第139號
上  訴  人  邱麗蓮  

訴訟代理人  李晉勛  
被上訴人    廖鳳英  



訴訟代理人  陳樹村律師
            陳慶合律師
上列當事人間請求損害賠償事件，上訴人對於民國110年5月31日
本院高雄簡易庭110年度簡字第32號第一審判決提起上訴，本院
於民國111年3月21日言詞辯論終結，判決如下：
    主  文
原判決關於命上訴人給付超過新臺幣壹拾伍萬零參佰伍拾元本息
，及該部分假執行之宣告，暨訴訟費用之裁判（除確定部分外）
均廢棄。
上開廢棄部分，被上訴人在第一審之訴及假執行之聲請均駁回。
其餘上訴駁回。
第一（除確定部分外）、二審訴訟費用由被上訴人負擔二分之一
，餘由上訴人負擔。
    事實及理由
一、被上訴人主張：上訴人於民國107年1月27日15時許，騎乘車
    牌號碼000-000號普通重型機車，沿高雄市小港區漢民路東
    往西方向車道由西往東逆向行駛，行經維安街路口時，復因
    未注意車前狀況，不慎撞擊沿維安街由北往南方向車道行駛
    並右轉至漢民路之被上訴人所騎乘之車牌號碼000-0000號普
    通重型機車，被上訴人因此人車倒地（下稱系爭事故），受
    有腰椎、頸椎挫傷、右膝擦傷、左肩挫傷合併肌腱炎等傷害
    （下稱系爭傷害），因而受有支出醫療費用新臺幣（下同）
    2萬1380元之損害、自107年3月5日起無法工作9個月之損害1
    9萬8000元，及受傷而有精神上痛苦得請求精神慰撫金29萬8
    600元等語，為此依據侵權行為法律關係，提出本訴，並於
    原審聲明：㈠上訴人應給付被上訴人51萬7980元，及自起訴
    狀繕本送達翌日起至清償日止，及按年息5%計算之利息。㈡
    願供擔保請准宣告假執行。
二、上訴人則以：上訴人就系爭事故雖有逆向行駛之過失，但無
    未注意車前狀況之過失，且被上訴人於系爭事故發生後，前
    往小港醫院急診室救診時，僅檢查出受有腰椎、頸椎挫傷及
    右膝擦傷等傷害，並無「左肩挫傷合併肌腱炎」之傷害，且
    被上訴人於系爭事故（107年1月27日）前有因肩部等肌炎問
    題（下稱系爭舊傷）至高雄長庚醫院就診，復未於事故當日
    在急診時向醫師反應有左肩疼痛，可見系爭舊傷始為導致上
    訴人「左肩挫傷合併肌腱炎」之原因，且縱認系爭事故同為
    成因，亦應類推與有過失之規定，免除或減輕上訴人之賠償
    金額，始符公平原則。系爭事故發生時現場另有訴外人王傳
    福、黃曉青違規停放車輛為共同肇事原因，倘若被上訴人與
    渠等和解受償，應自本件求償金額扣除等語，資為抗辯，並
    於原審聲明：㈠被上訴人第一審之訴及假執行之聲請均駁回
    。㈡如受不利判決，願供擔保請准宣告免為假執行。
三、原審審理結果，認被上訴人請求上訴人給付醫療費2萬1380
    元、不能工作之損害19萬8000元、慰撫金8萬元部分，為有
    理由，判決上訴人應給付被上訴人29萬9380元及自109年3月
    3日起至清償日止，按年息5%計算之利息，並駁回被上訴人
    其餘之訴，另為假執行、附條件免為假執行之宣告。上訴人
    就其敗訴部分不服，提起上訴，並於本院聲明：㈠原判決不
    利於上訴人部分廢棄；㈡上開廢棄部分，被上訴人在第一審
    之訴駁回。被上訴人除援用原審主張及陳述外，另補充：被
    上訴人於系爭事故前就系爭舊傷已趨於穩定，並無未為必要
    防範之行為，應無過失相抵之適用等語，並於本院聲明：上
    訴駁回。（原審判決駁回被上訴人其餘請求部分，未據被上
    訴人上訴而告確定）。
四、兩造不爭執事項：
  ㈠上訴人於107年1月27日15時許，騎乘車牌號碼000-000普通重
    型機車，沿高雄市小港區漢民路由西往東方向行駛，行經維
    安街路口時，因「在漢民路東往西之車道上逆向行駛」之過
    失，不慎撞擊沿維安街由北往南方向行駛並右轉至漢民路之
    被上訴人所騎乘之車牌號碼000-0000號普通重型機車，被上
    訴人因此人車倒地（即系爭事故），受有腰椎、頸椎挫傷、
    右膝擦傷、左肩挫傷合併肌腱炎等傷害（即系爭傷害）。
  ㈡被上訴人因系爭傷害支出醫療費2萬1380元、及因而9個月不
    能工作損失工資19萬8000元。
五、本件之爭點：
  ㈠被上訴人之「系爭舊傷」是否與系爭事故同為被上訴人「左
    肩挫傷合併肌腱炎」之成因？
  ㈡如㈠為是，上訴人主張應減輕賠償金額，有無理由？如有，減
    輕後之賠償金額多少？
六、本院得心證之理由
  ㈠被上訴人之「系爭舊傷」是否與系爭事故同為被上訴人「左
    肩挫傷合併肌腱炎」之成因？
  ⒈前述兩造不爭執事項㈠之事實，為兩造所不爭執（見本院簡上
    卷第73頁至第74頁），足以認定。
  ⒉原審函詢高雄長庚醫院關於被上訴人之系爭舊傷與系爭傷害
    其中「左肩挫傷併肌腱炎」之關係，經該醫院以高雄長庚醫
    院109年12月25日函覆「病人有左肩挫傷併肌腱炎病史，嗣
    於107年1月27日發生車禍事故，並受有腰椎、頸椎挫傷及右
    膝擦傷等，且挫傷合併肌腱炎多半與外傷事件有關，如無其
    他意外，無法排除車禍傷勢加重伊原有病症，惟以上仍應依
    病人實際病情為準」等語（見原審卷二第67頁至第68頁），
    而本院送請高雄長庚醫院鑑定關於「系爭事故是否為被上訴
    人左肩挫傷合併肌腱炎之成因」、「系爭舊傷是否為被上訴
    人左肩挫傷合併肌腱炎之成因」、「若二者均為成因，系爭
    事故加重左肩挫傷合併肌腱炎之比例」等節，經該醫院以11
    0年10月21日醫事鑑定報告載稱：「廖鳳英106年2月13日即
    因左肩挫傷併肌腱炎至本院接受治療，經治療後病症已相對
    穩定，嗣107年1月27日發生車禍至小港醫院就醫，且臨床經
    驗而言，前開病症可能因車禍事故加重原有病症，因此本院
    109年12月25日長庚院高字第1091250873號函始稱『無法排除
    車禍傷勢加重伊原有病症』」、「據病歷所載，廖女士於106
    年2月13日至本院運動醫學中心骨科就醫，主訴左肩疼痛，
    診斷為左肩挫傷併肌腱炎，倘發生新的事故，通常會始舊病
    灶產生拉扯或因直接撞擊，而發生同一部位舊疾復發或加重
    原有病灶」、「廖女士因左肩挫傷併肌腱炎自106年2月13日
    至本院接受治療，經治療後，其左肩病症已相對穩定，復因
    107年1月27日發生車禍事故，並加重左肩症狀，故評估車禍
    事故所致傷害加重廖鳳英左肩病症可能達百分之五十。」等
    語（見本院簡上卷第125頁至第128頁），可見被上訴人之系
    爭舊傷與系爭事故同為被上訴人「左肩挫傷合併肌腱炎」之
    成因，且原因力之比例各50%。
  ⒊上訴人雖抗辯系爭事故與被上訴人之「左肩挫傷合併肌腱炎
    」無關云云，及被上訴人因主張系爭舊傷與被上訴人之「左
    肩挫傷合併肌腱炎」無關云云，然高雄長庚醫院已完整檢視
    被上訴人受傷當日至小港醫院急診及被上訴人自106年2月13
    日起於該院之病歷資料，說明其判斷之理由，經核可採。上
    訴人、被上訴人自己片面臆測及意見，復無其他舉證，與上
    揭高雄長庚醫院之專業鑑定結果不符，尚無足取。
  ㈡如㈠為是，上訴人主張應減輕賠償金額，有無理由？如有，減
    輕後之賠償金額多少？
  ⒈按故意或過失，不法侵害他人之權利者，負損害賠償責任。
    汽車、機車或其他非依軌道行駛之動力車輛，在使用中加損
    害於他人者，駕駛人應賠償因此所生之損害。不法侵害他人
    之身體或健康者，對於被害人因此喪失或減少勞動能力或增
    加生活上之需要時，應負損害賠償責任。不法侵害他人之身
    體、健康、名譽、自由、信用、隱私、貞操，或不法侵害其
    他人格法益而情節重大者，被害人雖非財產上之損害，亦得
    請求賠償相當之金額。民法第184條第1項前段、第191條之2
    前段、第193條第1項、第195條第1項前段，分別定有明文。
    次按慰撫金之賠償，其核給之標準固與財產上損害之計算不
    同，然非不可斟酌雙方身分資力與加害程度，核定相當之數
    額。惟所謂相當，除斟酌雙方身份資力外，尤應兼顧加害程
    度與其身體、健康影響是否重大以為斷（最高法院51年台上
    字第223號、89年度台上字第1952號判決意旨參照）。經查
    ：
  ⑴前述兩造不爭執事項㈠之事實，為兩造所不爭執（見本院簡上
    字卷第73頁至第74頁），堪認為真實，依上開規定，上訴人
    因上揭過失致被上訴人受有系爭傷害，應對被上訴人因而所
    受之支付醫療費之損害、不能工作之損害、非財產上之損害
    （慰撫金）負賠償之責。
  ⑵前述兩造不爭執事項㈡之事實，為兩造所不爭執，是被上訴人
    主張其因系爭傷害支出醫療費2萬1380元、及因而9個月不能
    工作損失工資19萬8000元（是否應依民法第217條第1項減輕
    賠償金額，詳後述），尚非無據。
  ⑶本院審酌上訴人騎乘上訴人機車因上開疏失而肇致系爭事故
    ，致被上訴人受有腰椎、頸椎挫傷、右膝擦傷等傷害，及加
    重被上訴人左肩挫傷合併肌腱炎傷害50%，並致被上訴人長
    達9個月不宜從事勞力密集性工作，被上訴人所受精神及身
    體上痛苦，顯非輕微，參以前述上訴人就系爭事故之過失程
    度及侵害行為之情節、被上訴人所受身體傷害及精神上傷害
    ，並佐以被上訴人於事故發生時，為48歲，高職畢業，事故
    發生前自營滷味事業及收入情形；上訴人為36歲，大學畢業
    ，並無收入等（見本院簡上卷第73頁），兼衡卷附兩造財產
    所得調件明細表（見原審卷三密封袋）等一切情狀，認被上
    訴人請求上訴人賠償之精神慰撫金應以8萬元為適當（是否
    應依民法第217條第1項減輕賠償金額，詳後述）。
  ⒉按民法第217條第1項規定損害之發生或擴大，被害人與有過
    失者，法院得減輕賠償金額或免除之。揆其目的在謀求加害
    人與被害人間之公平，倘被害人於事故之發生亦有過失時，
    由加害人負全部賠償責任，未免失之過酷，是以賦與法院得
    減輕其賠償金額或免除之職權。而身體狀況所致之危險因素
    ，雖不得指係與有過失，但該危險因素原存有之不利益，應
    由其自行承擔，倘被害人身體狀況之危險因素影響損害之發
    生或擴大，若令行為人賠償全部損害而有失公允時，理應類
    推適用上開被害人與有過失之規定，減輕該行為人之賠償責
    任，以維當事人間之公平（最高法院105年度台上字第136號
    民事判決意旨參照）。身體損害之發生，和被害人本身身體
    之特殊體質或疾病相競合時，於損害賠償訴訟，如認為損害
    之發生，從加害行為來看，顯然超過通常該加害事故本身所
    可能造成之損害之態樣、程度，且該損害之發生，係因加入
    被害人疾病或心理特徵，命加害人對全部損害負賠償責任，
    就損害賠償負擔應公平分配顯失公平時，得類推適用民法第
    217條第1項規定，於損害額認定之際，得就損害之擴大，斟
    酌被害人之疾病因素，依其所受之傷害之原因力程度減輕（
    最高法院96年度台上字第1646號民事判決意旨參照）。經查
    ，被上訴人之系爭舊傷與系爭事故同為被上訴人所受系爭傷
    害其中「左肩挫傷合併肌腱炎」之成因，且原因力之比例各
    50%，業如前述。而被上訴人因系爭傷害所支出之醫療費2萬
    1380元除107年1月27日所支出之450元、870元與「左肩挫傷
    合併肌腱炎」無關外，其餘醫療費用2萬0060元（00000-000
    -000=20060）均與「左肩挫傷合併肌腱炎」有關等情，有被
    上訴人所提出之診斷證明書2張（見原審卷一第15頁、第17
    頁）可證；而被上訴人9個月不能工作損失工資19萬8000元
    、慰撫金8萬元之損害，均是因被上訴人「左肩挫傷合併肌
    腱炎」之故，業如前述。是依上開規定及說明，被上訴人應
    賠償上訴人之金額其中與「左肩挫傷合併肌腱炎」有關部分
    ，應依前述原因力各50%之比例減輕為14萬9030元（20060+1
    98000+80000=298060；298060*50%=149030），加計與「左
    肩挫傷合併肌腱炎」無關之醫療費用450元、870元後，應為
    15萬0350元（149030+450+870=150350）。
  ⒊被上訴人雖主張被上訴人於系爭事故前就系爭舊傷已趨於穩
    定，並無未為必要防範之行為，應無過失相抵之適用云云。
    惟查，相關損害既係因加入被上訴人系爭舊傷之結果，倘命
    上訴人對全部損害負賠償責任，顯失公平，自應類推適用民
    法第217條第1項規定，減輕上訴人之賠償金額。至被上訴人
    引用台灣高等法院高雄分院109年度上易字381號民事判決之
    個案事實與本件不同，所持見解難於本件援為有利被上訴人
    之認定，附此敘明。此外，被上訴人並未敘明其主張之上揭
    損害何者與系爭舊傷無關，自難認定被上訴人請求之金額除
    前述本院扣減部分外，均無減輕50%之必要。
　㈢上訴人雖辯稱若被上訴人有與系爭事故發生時違規停車之王
    傳福、黃曉青達成和解受償，應自本件請求扣除云云，惟上
    訴人就此並無任何舉證，且被上訴人主張系爭事故係因上訴
    人逆向行駛之過失所致，並未曾與違規停車之人和解等情，
    業據被上訴人訴訟代理人陳述明確（見本院簡上卷第192頁
    、第195頁），且本院資訊系統亦查無被上訴人曾因系爭事
    故與其他訴外人和解之紀錄，自難認上訴人上揭辯詞為有理
    由。
七、綜上所述，被上訴人依侵權行為之法律關係，請求上訴人給
    付於15萬0350元，及自起訴狀繕本送達之翌日即109年3月3
    日（原審卷一第73頁）起至清償日止按年息5%計算之利息範
    圍內，為有理由，應予准許；逾此範圍之請求，則屬無據，
    應予駁回。原審就超過上開應予准許部分，為上訴人敗訴之
    判決，自有未洽，上訴意旨指摘原判決此部分不當，求予廢
    棄改判，為有理由，爰由本院廢棄改判如主文第2項所示。
    至於上開應准許部分，原審為上訴人敗訴之判決，並無不合
    ，上訴人仍執陳詞，指摘原判決此部分不當，求予廢棄改判
    ，為無理由，應駁回其上訴。
八、本件事證業臻明確，兩造其餘攻擊或防禦方法及未經援用之
    證據，核與判決結果不生影響，爰不逐一論述，併此敘明。
九、據上論結，本件上訴為一部有理由、一部無理由，依民事訴
    訟法第436條之1第3項、第449條第1項、第450條、第79條，
    判決如主文。
中　　華　　民　　國　　111 　年　　3 　　月　　28　　日
                      民事第二庭審判長法　官  陳宛榆

                                      法　官  鄭  瑋

                                      法　官  施盈志
以上正本係照原本作成。
本判決不得上訴。　　　　　　　　　　　　　　　　　　　　
中　　華　　民　　國　　111 　年　　3 　　月　　28　　日
                                     書記官　陳玫燕